【裁判字號】    89,訴,1026
【裁判日期】    900508
【裁判案由】    公共危險
【裁判全文】
臺灣高雄地方法院刑事判決                        八十九年度訴字第一二六號
    公  訴  人  臺灣高雄地方法院檢察署檢察官
    被      告  乙○○
                甲○○
右列被告因公共危險案件，經檢察官提起公訴（八十九年度偵字第一四九一號），本
院判決如左：
    主  文
乙○○共同以飆車致生往來之危險，處拘役參拾日，如易科罰金，以參佰元折算壹日
。
甲○○本件公訴不受理。
    事  實
一、乙○○、甲○○（業於起訴後死亡，應由本院為不受理判決，詳後述）與其他姓
    名年籍不詳者多人，明知多輛機車群聚以高速競駛、或併排行駛佔據快車道，或
    超速、闖紅燈等之行為（俗稱「飆車」），足使參與道路交通之民眾或車輛之公
    眾產生往來危險，竟基於共同之犯意聯絡，於民國八十九年一月九日凌晨某時許
    ，由乙○○駕駛ＸＫＮ─一０一號重機車後載甲○○，其餘不詳姓名年籍之人則
    或單獨騎乘或雙人共乘，共約五、六部機車，以時速約八十公里之速度沿高雄市
    ○○路由東往西方向快速併排競駛，占據該路段之快車道，且行經紅綠燈號誌時
    並未停車察看而強行闖越，嚴重影響路人及參與道路交通公眾之安全，以此方法
    致生陸路往來之危險。嗣於同日凌晨零時五分許，乙○○、甲○○以前開方式駛
    至高雄市○○○路與新盛二街路口時，見警方於路口取締攔阻，旋左轉逃入新盛
    二街巷內，適為埋伏於新盛二街巷內之警方逮捕。
二、案經高雄市政府警察局新興分局移送臺灣高雄地方法院檢察署檢察官偵查起訴。
    理  由
一、訊據被告乙○○固不否認有於右揭時地遭警攔檢逮捕之事實，惟矢口否認涉有公
    共危險犯行，辯稱：當初在路口看見制服攔檢組之警員，因我只有輕機車駕照但
    是騎重機車，心裡害怕才轉入巷子裡，結果就被便衣警察攔下，當時好像有其他
    幾輛車在飆車，但我都不認識，也沒有參與飆車云云。經查：
（一）證人丙○○（現任高雄市政府警察局刑警大隊警員，於案發時係高雄市政府警
      察局前金分駐所所長，在現場負責指揮當日之取締飆車勤務）業已到庭證稱：
      當天是在週末晚上負責取締飆車之特別勤務，我們在七賢路、新盛二街上，有
      佈署制服路檢組及便衣逮捕組二批警力，被告二人當時是與其他共五、六部機
      車同時間在七賢路上由東往西方向之快車道上飆車，都是佔據快車道而以時速
      約八十公里之高速行駛，因為他們飆車速度太快，我們不可能從車道上直接攔
      住他們，所以我們安排部分制服攔檢警力在他們飆車的路上稍微警示攔阻，而
      逮捕組則埋伏在對面即七賢路由西往東之方向、與新盛二街巷內，讓他們轉入
      我們埋伏的巷子內後再加以逮捕。因當天我站在該路口之街角，且被告的機車
      騎最快、騎在最前面，所以我從被告二人在七賢路上飆車時就發現他們，一直
      到他們轉入新盛街巷內被我們埋伏組逮捕等語（以上分別參照其於偵查中之訊
      問筆錄，及於本院八十九年五月三十日之訊問筆錄、九十年三月八日之審判筆
      錄），並有其提出案發當天之警力部署圖一紙在卷可稽。
（二）次查，同案被告甲○○即案發日由被告乙○○所搭載者，於本院調查時，已供
      稱：當初是看見制服攔檢組之警員，因心裡害怕才轉入巷子裡，結果就被便衣
      警察攔下等語（參照本院八十九年五月三十日之訊問筆錄），核與證人丙○○
      證述之前開內容並無不合之處，且衡情證人丙○○與被告乙○○、甲○○間均
      素不相識亦無怨隙，證人當無構詞誣陷之理，是以應認證人丙○○之前開證詞
      堪予採信。
綜上所述，本案事證已臻明確，被告乙○○之犯行堪以認定。
二、按刑法第一百八十五條第一項之公共危險罪，所謂致生往來之危險，只須發生危
    險為已足，不以發生實害為必要，而被告乙○○與甲○○及其他姓名年籍不詳者
    者多人，分乘約五、六輛機車，以時速約八十公里之速度，高速併駛而佔據於車
    道上，客觀上已足生往來交通危險，殆為眾所共知，殊無爭議，是以核被告乙○○所為，係犯刑法第一百八十五條第一項之以飆車致生往來之危險罪。又按，意
    思之聯絡並不限於事前有所謀議，即僅於行為當時有共同犯意之聯絡者，亦屬之
    ，且其表示之方法，亦不以明示通謀為必要，即相互間有默示之合致，亦無不可
    ；又共同正犯之意思聯絡，原不以數人間直接發生者為限，即有間接之聯絡者，
    亦包括在內（參照最高法院七十三年度臺上字第二三六四號、七十七年度臺上字
    第二一三五號判例），是以被告乙○○與甲○○、及其他姓名年籍不詳者多人間
    ，就前開飆車之行為，互有犯意聯絡與行為分擔，應依刑法第二十八條論以共同
    正犯。爰審酌被告乙○○於深夜與他人騎乘機車在馬路上集體飆車競駛，對於車
    輛及行人造成嚴重往來之危險，危害公眾安全非輕，惟念及被告乙○○前無犯罪
    前科，有台灣高雄地方法院檢察署刑案資料查註紀錄表、本院被告院內索引卡紀
    錄表及台灣高等法院被告全國前案紀錄表各一紙在卷可憑，應非品行惡劣之人，
    於行為時年僅十八歲，智慮尚未臻成熟、思慮未周等一切情狀，酌量處如主文所
    示之刑。
三、又於被告乙○○行為之後，刑法第四十一條業於九十年一月十日修正公布施行，
    並於同年月十二日生效，依修正前之刑法第四十一條規定：「犯最重本刑為三年
    以下有期徒刑以下之刑之罪，而受六個月以下有期徒刑或拘役之宣告，因身體、
    教育、職業或家庭之關係，執行顯有困難者，得以一元以上三元以下折算罰金」
    ，惟修正後之刑法第四十一條第一項規定「犯最重本刑為五年以下有期徒刑以下
    之刑之罪，而受六個月以下有期徒刑或拘役之宣告，因身體、教育、職業或家庭
    之關係或其他正當理由，執行顯有困難者，得以一元以上三元以下，易科罰金。
    但確因不執行所宣告之刑，難收矯正或難以維持法秩序者，不在此限」。比較上
    開新舊法，修正後之刑法第四十一條第一項就得宣告易科罰金之範圍較修正前之
    舊法為廣，是依刑法第二條第一項前段規定，自應適用裁判時較有利於被告之法
    律即修正後之刑法第四十一條第一項規定，宣告易科罰金之折算標準。
四、公訴意旨另認：被告甲○○於右揭時地之公共危險（飆車）犯行，亦涉有刑法第
    一百八十五條第一項之公共危險罪嫌。惟按，被告死亡者，法院應諭知不受理之
    判決，刑事訴訟法第三百零三條第五款定有明文。經查，被告甲○○於本案遭檢
    察官起訴後，已於九十年三月二十六日死亡，有私立高雄醫學院附設中和紀念醫
    院所出具編號「九Ｏ死亡證字三—六六Ｏ號之五」死亡證明書一紙在卷可稽，揆
    諸前開說明，此部分爰不經言詞辯論，逕對被告甲○○諭知不受理之判決。
據上論斷，應依刑事訴訟法第二百九十九條第一項前段，第三百零三條第五款，第三
百零七條，刑法第二條第一項前段，第二十八條，第一百八十五條第一項，修正後第
四十一條第一項，罰金罰鍰提高標準條例第一條前段、第二條，判決如主文。
本案經檢察官郭武義到庭執行職務。
中      華      民      國      九十      年      五      月      八    日
                                  臺灣高雄地方法院刑事第六庭
                                      法  官  周  玉  群
右正本證明與原本無異。
如不服本判決，應於判決送達後十日內，向本院提出上訴狀。
                                      書記官  黃  英  彥
中      華      民      國      九十      年      五      月      八    日
附錄本案論罪科刑法條：
刑法第一百八十五條第一項（妨害公眾往來安全罪）：
損壞或壅塞陸路、水路、橋樑或其他公眾往來之設備或以他法致生往來之危險者，處
五年以下有期徒刑，拘役或五百元以下罰金。


司法院資訊處製作；財團法人民間司法改革基金會備份。
